【裁判字號】    98,訴,351
【裁判日期】    981216
【裁判案由】    毒品危害防制條例等
【裁判全文】
臺灣士林地方法院刑事判決               98年度訴字第351號
公  訴  人  臺灣士林地方法院檢察署檢察官
被      告  甲○○
指定辯護人  舒建中  律師
上列被告因毒品危害防制條例等案件，經檢察官提起公訴（98年
度偵字第6897、7935號），本院判決如下：
    主  文
甲○○販賣第二級毒品，累犯，處有期徒刑捌年，未扣案之販賣
第二級毒品甲基安非他命所得之財物新臺幣伍萬元沒收，如全部
或一部不能沒收時，以其財產抵償之。又販賣第一級毒品，累犯
，處無期徒刑，褫奪公權終身，未扣案之販賣第一級毒品海洛因
所得之財物新臺幣壹萬柒仟伍佰元沒收，如全部或一部不能沒收
時，以其財產抵償之。又持有第二級毒品，累犯，處有期徒刑參
月，扣案如附表三所示第二級毒品大麻（驗餘總重為零點玖肆貳
公克）均沒收銷燬；大麻之包裝袋貳只均沒收。又明知為禁藥而
轉讓，累犯，處有期徒刑伍月。應執行無期徒刑，褫奪公權終身
，扣案如附表三所示第二級毒品大麻（驗餘總重為零點玖肆貳公
克）均沒收銷燬，大麻之包裝袋貳只均沒收，未扣案之販賣第二
級毒品甲基安非他命所得之財物新臺幣伍萬元及販賣第一級毒品
海洛因所得之財物新臺幣壹萬柒仟伍佰元均沒收，如全部或一部
不能沒收時，均以其財產抵償之。
    事  實
一、甲○○前因毒品危害防制條例案件，經臺灣板橋地方法院以
    96年度簡字第1896號判決處有期徒刑5月確定，嗣經臺灣板
    橋地方法院以96年度聲減字第6077號裁定減刑為有期徒刑2
    月15日確定，甫於民國97年2月15日易科罰金執行完畢。詎
    猶不知悔改，明知海洛因係毒品危害防制條例第2條第2項第
    1款所規範之第一級毒品，大麻係毒品危害防制條例第2條第
    2項第2款所規範之第二級毒品，甲基安非他命係毒品危害防
    制條例第2條第2項第2款所規範之第二級毒品，亦係行政院
    衛生署明令公告之毒害藥品，屬藥事法第22條第1款規定之
    禁藥，未經許可，均不得擅自販賣、轉讓及持有，竟為下列
    行為：
  (一)甲○○基於販賣第二級毒品甲基安非他命以營利之犯意，
      於98年3月24日或25日17時許，在臺北縣板橋市○○路姓
      名年籍不詳、年約35歲、綽號「阿翔」之成年友人住處，
      以新臺幣（下同）5萬元之代價，販賣甲基安非他命半兩
      （約17.5公克）予乙○○。
  (二)甲○○又基於販賣第一級毒品海洛因以營利之犯意，於98
      年3月27日凌晨2、3時許，在臺北縣中和市○○路184號東
      帝士大樓附近，以17,500元之代價，販賣海洛因半錢（約
      1.8公克）予乙○○。
  (三)甲○○再基於持有第二級毒品大麻之犯意，於98年4月中
      旬某時，在臺北市○○區○○路與新生北路口之全家便利
      超商，以3,000元之代價，向姓名年籍不詳、年約40歲、
      綽號「阿煙」之成年男子，購買大麻2包（送驗總重：1.1
      79公克、驗餘總重：0.942公克）後，即持有之。
  (四)甲○○另基於轉讓禁藥即第二級毒品甲基安非他命之犯意
      ，於98年5月7日18時15分許，在其臺北縣板橋市○○路81
      巷50號4樓居所附近陳恆懋駕駛之車牌號碼695-EK號營業
      小客車內，將甲基安非他命（足供1次施用之數量，淨重
      未達10公克）置於玻璃球吸食器內加熱使成煙霧，無償提
      供予陳恆懋施用1次。
  (五)嗣臺灣士林地方法院檢察署檢察官據報指揮警方實施通訊
      監察，於98年5月7日18時45分許，在臺北縣汐止市○○街
      254號國道一號高速公路汐止收費站前陳恆懋所駕駛之前
      揭營業小客車內查獲，並扣得電子磅秤1台、安非他命吸
      食器1具、注射針筒17支、分裝袋32個、行動電話1具（含
      SIM卡，手機門號：0000000000號，手機序號00000000000
      0000號）及附表一編號1、2、附表二編號1、附表三編號1
      所示之物；另自甲○○臺北縣板橋市○○路81巷50號4樓
      居所，扣得鏟管2支及附表一編號3、附表二編號2、附表
      三編號2所示之物，始悉上情。
二、案經臺北市政府警察局大同分局及行政院海岸巡防署海洋巡
    防總局第二海巡隊報告臺灣士林地方法院檢察署檢察官偵查
    起訴。
    理  由
一、證據能力之判斷：
  (一)查本件被告甲○○所為不利於己之陳述，並無出於強暴、
      脅迫、利誘、詐欺、疲勞訊問、違法羈押或其他不正之方
      法，亦非違反法定障礙事由經過期間不得訊問或告知義務
      之規定而為，依刑事訴訟法第156條第1項、第158條之2規
      定，應認均有證據能力。
  (二)次按被告以外之人於檢察事務官、司法警察官或司法警察
      調查中所為之陳述，與審判中不符時，其先前之陳述具有
      較可信之特別情況，且為證明犯罪事實存否所必要者，得
      為證據，刑事訴訟法第159條之2定有明文。所謂「顯有不
      可信性」與「相對特別可信性」，係指陳述是否出於供述
      者之真意、有無違法取供情事之信用性而言，故應就偵查
      或調查筆錄製作之原因、過程及其功能等加以觀察其信用
      性，據以判斷該傳聞證據是否有顯不可信或有特別可信之
      情況而例外具有證據能力，又先前之陳述如係出於自然之
      發言、臨終前之陳述或違反自己利益之陳述等，則在此特
      別情形下所為之陳述，其虛偽之可能性通常較低，可信程
      度相對提高，而可信之特別情況應依陳述時之客觀情況綜
      合比較判斷，即先前陳述須未受污染，且無不當外力介入
      （最高法院94年度台上字第629號、第5490號、第5681號
      判決意旨可參）。證人乙○○於98年4月16日警詢時所述
      內容（見98年度他字第1361號卷第11-13頁，下稱他字卷
      ），查無違法取供或其他不自由之情形，又雖與其於98年
      11月26日審判中結證內容（見本院卷第41-65頁）不符，
      惟與其於98年4月16日及98年5月8日前後二次偵訊之結證
      內容（見他字卷第30-32、35-37頁）則互核一致，再觀以
      證人乙○○於98年5月8日偵訊時尚指證歷歷，並糾正前次
      筆錄口誤或誤繕之細節，且於檢察官提示被告相片時仍再
      次確認無訛（見他字卷第36頁），足見其陳述當係未受干
      擾之自由發言，復佐以證人乙○○及被告現均於臺灣臺北
      監獄執行中，98年11月26日係同時自臺灣臺北監獄提解至
      庭，有傳票2紙在卷可稽（見本院卷第28、30頁），可見
      被告於本院開庭前，即有串供證人乙○○之機會，是證人
      乙○○於本院詰問時翻異前供，有受被告污染而迴護被告
      之虞。故本院認為證人乙○○98年4月16日於警詢所為陳
      述之客觀外部情況，具有較可信之特別情況，且為證明被
      告販賣第一級毒品海洛因及第二級毒品甲基安非他命之犯
      罪所必要，揆諸前揭法條規定，應可採為本案之證據。
  (三)再按刑事訴訟法於92年2月6日修正及增訂公布施行之前及
      之後，對於人證之調查均採言詞及直接審理方式，並規定
      被告有與證人對質及詰問證人之權利，然刑事訴訟法第
      166條以下所定詰問程序，僅於審判程序有其適用，偵查
      程序中檢察官固然基於其客觀義務，必須對於被告有利及
      不利之情形均一律注意，惟偵查中檢察官主要係基於蒐集
      被告犯罪證據之目的以訊問證人，核與審判程序中法院需
      立於公正第三人地位，經由當事人之攻防，調查證人以認
      定事實之性質及目的有別，況偵查中訊問證人，法亦無明
      文必須傳喚被告使之得以在場，至刑事訴訟法第248條第1
      項前段雖規定「如被告在場者，被告得親自詰問」，然在
      偵查之目的及法律之條文規範結構下，事實上亦難期被告
      有於偵查中行使詰問權之機會，是應認我國現行法制中，
      偵查中被告對於證人之對質詰問權，並非必然需受到保障
      之權利，惟法院於審判中欲使用偵查時訊問證人之筆錄時
      ，基於審判期日即應保障被告對質詰問權之法理，除被告
      於審判中放棄對該證人之反對詰問權外，法院仍應傳喚該
      陳述人到庭，使被告或其辯護人有行使反對詰問權之機會
      ，否則該證人在偵查中向檢察官所為之陳述，縱使已經具
      結，且無顯不可信之情況，仍屬未經完足調查之證據（最
      高法院96年度台上字第1870號判決意旨可佐）。查證人乙
      ○○於98年4月16日及98年5月8日偵訊時向檢察官所為陳
      述，業經依法具結在案，且觀諸其製作時之情況，亦無顯
      不可信之情況存在，本院於98年11月26日審理期日復已傳
      喚證人乙○○到庭，給予被告及其辯護人充分行使反對詰
      問權之機會，依前開說明，證人乙○○前揭偵訊時之證言
      ，自有完足之證據能力，被告及其辯護人徒以證人乙○○
      於受偵訊時未傳喚被告在場供其詰問、所述顯有不可信之
      情況為由爭執證人乙○○於偵訊時證言之證據能力，即非
      可採。
  (四)另按被告以外之人於審判外之言詞或書面陳述，除法律有
      規定者外，不得作為證據；法院或檢察官得囑託醫院、學
      校或其他相當之機關、團體為鑑定，或審查他人之鑑定，
      並準用第203條至第206條之1規定；其須以言詞報告或說
      明時，得命實施鑑定或審查之人為之，刑事訴訟法第159
      條第1項、第208條第1項分別定有明文。是法院或檢察官
      依刑事訴訟法第208第1項之規定，囑託鑑定機關所出具之
      鑑定報告，應屬刑事訴訟法第206條第1項之鑑定報告，為
      傳聞法則之例外，而囑託包括檢察官直接囑託及概括指定
      而由警察機關逕送鑑定之情形。查行政院海岸巡防署海洋
      巡防總局第二海巡隊於本案偵查時，受檢察官概括指定而
      由警察機關逕將本案扣案之上開第一級毒品海洛因、第二
      級毒品甲基安非他命及大麻送鑑定，並由法務部調查局濫
      用藥物實驗室98年6月4日出具之該局調科壹字第09823016
      810號鑑定書1份、內政部警政署刑事警察局98年6月4日出
      具之該局刑鑑字第0980067045號鑑定書1份、台北榮民總
      醫院98年6月6日出具之鑑定書1份，應均屬刑事訴訟法第
      159條第1項「被告以外之人於審判外之言詞或書面陳述，
      除法律有規定者外，不得作為證據。」，所稱「法律有規
      定者」之例外情形，此因「鑑定之經過及其結果，應命鑑
      定人以言詞或『書面』報告」，同法第206條第1項亦規定
      甚明，且該檢驗通知書於鑑驗方法、鑑驗結果均有詳細說
      明，是鑑定人以書面為鑑定報告提出於檢察官，依刑事訴
      訟法第159條第1項立法理由及同法第206條第1項規定，即
      均具有證據能力。
  (五)末查，本件資以認定被告犯罪事實之其他供述及非供述證
      據（詳見後述），檢察官、被告及辯護人於本院調查證據
      時，並未於言詞辯論終結前聲明異議，本院審酌該等供述
      證據作成之情況，認為適當，且亦無其他違背法定程序而
      取證之情形，依刑事訴訟法第159條之5規定、第158條之4
      反面解釋，自有證據能力。
二、得心證之理由：
    訊據被告甲○○固坦承持有第二級毒品大麻及轉讓禁藥即第
    二級毒品甲基安非他命予證人陳恆懋之犯行，惟矢口否認有
    何販賣第一級毒品海洛因、第二級毒品甲基安非他命予證人
    乙○○之犯行，辯稱：證人乙○○係懷疑伊先前詐賭，故才
    挾怨報復指證伊有販賣毒品云云。經查：
  (一)被告前揭犯罪事實一（三）持有第二級毒品大麻之犯行，
      業迭據其自白不諱，且扣案第二級毒品大麻2小包（送驗
      總重：1.179公克、驗餘總重：0.942公克）經送請台北榮
      民總醫院鑑定結果，檢出四氫大麻酚成分，有該醫院98年
      6月12日函覆鑑定書（見98年度偵字第6897號卷第133-134
      頁，下稱偵字卷）、自願搜索同意書、搜索扣押筆錄及扣
      押物品目錄表各2份（見偵字卷第57-63、65-70頁）及採
      證照片2張（見偵字卷第77、79頁）在卷可稽，另被告為
      警查獲後所採集之尿液，經送請台灣尖端先進生技醫藥股
      份有限公司以「酵素免疫分析法」初步檢驗之結果，呈大
      麻代謝物陰性反應，亦有該公司出具之98年5月20日濫用
      藥物檢驗報告及臺北市政府警察局偵辦毒品案件尿液檢體
      委驗單各1紙（見偵字卷第108-109頁）附卷足憑，是被告
      前開自白，核與事實相符，應可採信。
  (二)被告前揭犯罪事實一（四）轉讓禁藥即第二級毒品甲基安
      非他命予證人陳恆懋之犯行，亦據其自白不諱，核與證人
      陳恆懋結證內容相符（見偵字卷第99頁），另證人陳恆懋
      98年5月7日為警查獲後所採集之尿液，經送請台灣尖端先
      進生技醫藥股份有限公司以「酵素免疫分析法」初步檢驗
      及「氣相層析質譜儀」確認檢驗之結果，呈安非他命及甲
      基安非他命陽性反應，亦有該公司出具之98年5月26日濫
      用藥物檢驗報告及臺北市政府警察局偵辦毒品案件尿液檢
      體委驗單各1紙（見本院卷第39-2至39-3頁）在卷可考，
      是被告前開自白，核與事實相符，應可採信。
  (三)犯罪事實一（一）、（二）部分：
    1.被告前揭犯罪事實一（一）、（二）販賣第二級毒品甲基
      安非他命及第一級毒品海洛因予證人乙○○之犯行，業據
      證人乙○○於警詢及二次偵訊證稱：伊能確定向被告購買
      毒品有2次，一次是98年3月24日或25日17時許，在臺北縣
      板橋市○○路姓名年籍不詳、年約35歲、綽號「阿翔」之
      友人住處偶遇被告時，以5萬元之代價向被告購買甲基安
      非他命半兩（約17.5公克）；另一次是98年3月27日凌晨2
      、3時許，透過朋友聯繫，在臺北縣中和市○○路184號東
      帝士大樓附近，以17,500元之代價，向被告購得海洛因半
      錢（約1.8公克），這幾次印象特別深刻，因當時被告是
      伊唯一毒品來源等語（見他字卷第12、31、35-36頁）明
      確；又依證人乙○○證述：伊持用門號0000000000號行動
      電話（下稱系爭門號）於98年3月10日與被告持用門號000
      0000000號行動電話之監聽譯文，係向被告詢問價格，沒
      有交易成功，98年3月31日之監聽譯文，係伊欲向被告購
      買第一級毒品海洛因，其中譯文內所稱「5個小姑娘」是
      指半錢（1.8公克）海洛因、「175」是指17,500元，當日
      要交易時警方就上前盤查，故未交易完成等語（見他字卷
      第11頁反面、36頁），再觀以系爭門號於98年3月10日與
      被告持用前揭門號之監聽譯文中紀錄：「A（即證人乙○
      ○）：你那邊有沒有帶小男生回來」、「B（即被告）：
      有阿，怎樣？」、「A：一件多少？」、「B：小的一件喔
      ？」、「A：大的」、「B：大的一件一百六，一百多的那
      種喔」（見他字卷第13頁反面）、於98年3月31日與被告
      持用之前揭門號監聽譯文中紀錄：「A（即證人乙○○）
      ：看你姑娘怎樣」、「B（即被告）：一樣阿，沒什麼變
      阿」、「A：是喔，半件怎麼算？」、「B：五個小姑娘喔
      ？」、「A：對，五個小單位」、「B：差不多啦，15啦」
      、「A：半件耶」、「B：175阿」，足見證人乙○○確曾
      以相同方式多次與被告接洽購買毒品之事宜，始雙方得有
      一定默契，於電話通聯中以代號及術語順利溝通毒品買賣
      事宜無疑。是證人乙○○就被告犯罪事實一（一）、（二
      ）犯行所為證述，其時間、地點、種類、數量及價額既均
      詳細具體且前後一致，且98年4月16日及98年5月8日偵訊
      時更係具結作證，以刑事責任擔保其證言之真實性，其所
      為證述當屬可信（至證人乙○○於本院審理時之翻異前詞
      並不足採信，此部分詳後述）。
    2.被告雖以前詞置辯，惟查：
     (1)證人乙○○於本院審理時固附合被告說詞，具結證稱：
        伊沒有向被告買過毒品，98年3月初伊至被告處所賭博
        輸錢，懷疑被告詐賭，98年3月31日是伊想以請被告幫
        忙叫大陸妹為由約被告出來解決詐賭的事；98年3月底
        監聽譯文中「小男生」指童裝，「姑娘」指要被告幫伊
        叫大陸妹；伊問被告有無帶「小男生」回來，是問被告
        有無帶嬰兒衣服回來，童裝有分大小件，伊問被告「大
        的」是要大件的意思，被告回答「大的一件一百六」是
        指一件160元；98年3月31日伊問被告「半件如何算」是
        指作半套要多少錢，被告回答「五個小姑娘」是伊之前
        跟被告說一次要找5個小姐，伊又問被告半件而被告回
        答「175」是指全部叫來的小姐都是175公分等語（見本
        院卷第41、51-55頁），惟觀諸98年3月10日監察譯文顯
        示：「A（即證人乙○○）：你那邊有沒有帶小男生回
        來」、「B（即被告）：有阿，怎樣？」、「A：一件多
        少？」、「B：小的一件喔？」、「A：大的」、「B：
        大的一件一百六十，一百多的那種喔」、「A：小的啦
        」、「B：七幾啦，73啦」、「A：不能多一點空間嗎？
        」、「B：72，OK」（見他字卷第13頁反面），若證人
        乙○○確欲購買童裝，除詢問價格外，更應特定或詳細
        詢問衣服尺寸，斷無先向特定其所稱「大的（大件）」
        向被告詢問價格而得到回答後，卻馬上反問其所稱「小
        的（小件）」之價位，再就所謂「小的（小件）」進行
        講價之理，足見證人乙○○此證稱顯與常情有違；再觀
        以98年3月31日監察譯文顯示：「A（即證人乙○○）：
        看你姑娘怎樣」、「B（即被告）：一樣阿，沒什麼變
        阿」、「A：是喔，半件怎麼算？」、「B：五個小姑娘
        喔？」、「A：對，五個小單位」、「B：差不多啦，15
        啦」、「A：半件耶」、「B：175阿」、「A：喔，一半
        喔」、「B：對啦」、「A：素質呢？」、「B：一個數
        一個半」、「B：你乾脆來東帝士拿好了，這樣比較快
        啦，大家都不用等」、「B：你不要一直打啦，你也真
        有趣味」、「A：不是啦，通通我拿嘛」（見他字卷第
        14頁至第14頁反面），所謂「五個小姑娘」係證人乙○
        ○向被告詢問「半件怎麼算」後由被告回答，顯非如證
        人乙○○所述係伊請被告幫忙叫5個大陸妹，又證人乙
        ○○就被告回答之「五個小姑娘」再詢問「對，五個小
        單位」，被告則回答「15啦」，經證人乙○○再次詢問
        確認「半件耶」，被告始回答「175」，至證人乙○○
        另詢問「素質呢」，被告則僅回答「一個數一個半」，
        足見所謂「175」顯係就價格而非就所謂5個大陸妹的身
        高、素質進行討論，況就其所稱5個大陸妹卻以「五個
        小單位」作為單位稱呼，以「一個數一個半」作為素質
        考量，並以「你來東帝士『拿』嘛」、「通通我『拿』
        嘛」方式進行交易，亦顯與常理不符，更足見證人乙○
        ○於本院審理時陳證上情，顯係迴護被告之詞，不足採
        信至灼。
     (2)況被告先於警詢時供稱：證人乙○○所述不實，伊不知
        道監聽譯文所示「5個小姑娘」為何意，「175」是指女
        孩子的身高，伊和證人乙○○沒有糾紛，但賭博時證人
        乙○○曾向伊借錢等語（見偵字卷第28-30頁），又改
        稱：98年3月31日證人乙○○遭查獲時，伊同在車上，
        是證人乙○○要伊幫忙叫應召站小姐，「5個小姑娘」
        就是5個小姐，伊也不清楚，「175」是指小姐身高等語
        （見偵字卷第96-98頁），再改稱：伊不知道證人乙○
        ○說的「半件175」是何意等語（見本院98年度聲羈字
        第149號卷第5頁），復改稱：伊猜證人乙○○是因為先
        前到伊家中賭博，懷疑伊詐賭，故挾怨報復伊等語（見
        偵字卷第115頁、本院98年度審訴字第691號卷第55頁）
        ，嗣又改稱：98年3月初證人乙○○至伊家賭博，輸了
        約60幾萬，故認為伊詐賭，98年3月31日是證人乙○○
        說要伊幫忙叫大陸妹，「5個小姑娘」是指5個小姐，「
        半件」是指作半套的，「175」是指小姐的身高都175公
        分的意思等語（見本院卷第41-65頁），就是否知悉其
        與證人乙○○通話之監聽譯文內代號所指何意乙節，隨
        時間經過反愈趨清晰及瞭解，就其與證人乙○○間究竟
        有何糾紛乙情，則前後供述不一，佐以證人乙○○於本
        院審理時所為證述有前揭違背常情及與事實不符之處，
        足見被告上開所辯，顯係串供證人乙○○後所為，自無
        足採信。
     (3)再者，若證人乙○○確因賭債糾紛欲而誣陷被告，則其
        於警詢、偵訊經提示並詢問其與被告98年3月10日及98
        年3月31日等遭懷疑有交易毒品事實之監聽譯文時，自
        應順勢附和檢警說詞以達誣陷被告之目的，當無反澄清
        該2次交易未成功而證述另2次無監聽譯文佐證之毒品交
        易之必要，是足認證人乙○○於警詢、偵訊時所為證述
        當係屬實，而非構陷之詞，被告確有犯罪事實一（一）
        、（二）所載犯行至明。
  (四)本件事證業臻明確，被告各次犯行堪予認定，均應依法論
      科。
三、新舊法比較：
    按刑法第2條第1項規定：「按行為後法律有變更者，適用行
    為時之法律，但行為後之法律有利於行為人者，適用最有利
    於行為人之法律」。查：
  (一)被告行為後，毒品危害防制條例第4條第1項、第2項規定
      業於98年5月20日修正公佈，並自公佈後6個月施行（見98
      年6月8日法務部法檢字第0980802279號函依同條例第36條
      規定），修正前、後構成要件均無更動，但原第4條第1項
      規定之法定刑為「死刑或無期徒刑；處無期徒刑者，得併
      科新臺幣1,000萬元以下罰金」，修正後提高為「死刑或
      無期徒刑；處無期徒刑者，得併科新臺幣2,000萬元以下
      罰金」；原第4條第2項規定之法定刑為「無期徒刑或7年
      以上有期徒刑，得併科新臺幣700萬元以下罰金」，修正
      後提高為「無期徒刑或7年以上有期徒刑，得併科新臺幣
      1,000萬元以下罰金」，是比較修正前、後之法條規定，
      均以舊法之規定對於被告較為有利，自應一體適用修正前
      毒品危害防制條例之規定。
  (二)至被告行為後，毒品危害防制條例第11條有關持有毒品之
      處罰規定亦於98年5月20日修正公佈，並自公佈後6個月施
      行，修正前、後對第11條第2項之構成要件及法定刑均無
      更動；另修正前第11條第4項原規定：「持有毒品達一定
      數量者，加重其刑至2分之1，其標準由行政院定之」（依
      行政院93年1月7日所發布之轉讓持有毒品加重其刑之數量
      標準第2條規定：「轉讓、持有毒品達一定數量者，加重
      其刑至2分之1，其標準如下：一、第一級毒品：淨重5公
      克以上。二、第二級毒品：淨重10公克以上。三、第三級
      毒品：淨重20公克以上。前項所稱淨重，指除去包裝後之
      毒品重量」），修正後第11條則將原第3項之規定，改列
      為第7項，並刪除原第4項之規定，同時增列第3項至第6項
      之規定，其中第4項新增規定為：「持有第二級毒品純質
      淨重20公克以上者，處6月以上5年以下有期徒刑，得併科
      新台幣70萬元以下罰金」，查本案被告持有第二級毒品大
      麻之數量為送驗總重：1.179公克、驗餘總重：0.942公克
      ，依新舊法均不構成加重要件，無有利或不利之情形，自
      無適用刑法第2條第1項為比較新舊法之問題，應逕行適用
      新法之規定，附此敘明。
四、論罪科刑：
  (一)按海洛因、甲基安非他命及大麻分別為毒品危害防制條例
      第2條第2項第1款、第2款所稱之第一級毒品、第二級毒品
      ，依法均不得販賣、轉讓及持有。又按安非他命經行政院
      衛生署於69年12月8日、75年7月11日公告，列入藥物藥商
      管理法第16條第1款（即現行藥事法第22條第1款）之禁藥
      管理；嗣於79年10月9日雖再以衛署藥字第904142號公告
      ，列入麻醉藥品管理條例（現行管制藥品管理條例）第2
      條第4款所定之「化學合成類麻醉藥品」管理，並明定於
      管制藥品管理條例第3條所指「管制藥品」（即藥事法第
      11條之管制藥品）及毒品危害防制條例第2條之第2級毒品
      ，但上開列入藥事法禁藥之管理迄今並未解除，則販賣、
      轉讓安非他命同時受藥事法及毒品危害防制條例之規範；
      而藥事法第83條第1項係於93年4月21日修正公佈（本件被
      告行為前），同年月23日施行，相較於毒品危害防制條例
      ，新修正之藥事法為後法；依新修正之藥事法第83條第1
      項規定，轉讓禁藥之法定刑為「7年以下有期徒刑，得併
      科新臺幣500萬元以下罰金」，較毒品危害防制條例第8條
      第2項法定刑為「6月以上5年以下有期徒刑，得併科新臺
      幣70萬元以下罰金」為重，且毒品之範圍尚包括影響精神
      物質與其製品，而藥事之管理，亦非僅止於藥品之管理。
      又毒品未必係經公告之禁藥，禁藥亦未必為毒品；再參諸
      藥事法之立法目的在於確保行政主管機關對於藥事之管理
      ，藥事法第1條定有明文，而與毒品危害防制條例係保障
      國民健康之保護目的不同，是毒品危害防制條例與藥事法
      二者，並無必然之特別法與普通法關係；故除非轉讓之安
      非他命達毒品危害防制條例第8條第6項之一定數量，經依
      法加重後之法定刑較藥事法第83條第1項之法定刑為重之
      情形外（毒品危害防制條例第8條第6項規定，轉讓毒品達
      一定數量者，加重其刑至二分之一，其標準由行政院定之
      。依行政院於93年1月7日發佈之「轉讓持有毒品加重其刑
      之數量標準」第2條規定：「轉讓、持有毒品達一定數量
      者，加重其刑至二分之一，其標準如下：一、第一級毒品
      ：淨重5公克以上。二、第二級毒品：淨重10公克以上」
      、「前項所稱淨重，指除去包裝後之毒品重量」），因藥
      事法第83條第1項為後法，且為重法，自應優先適用藥事
      法處罰（臺灣高等法院暨所屬法院94年法律座談會刑事類
      提案第8號結論意旨及最高法院97年度台上字第2158號、
      96年度台上字第3582號判決可參）。查本案被告甲○○所
      犯轉讓禁藥即第二級毒品甲基安非他命予證人陳恆懋施用
      ，依證人陳恆懋所述被告僅提供當次施用之數量，且參照
      行政院衛生署管制藥品管理局88年10月19日管檢字第8101
      8號函示，依文獻記載，正常人一天安非他命單次使用量
      超過200毫克，即有致命可能，數小時內大量使用，於體
      內可產生累積現象而導致中毒或死亡，是正常人一天安非
      他命單次使用量應不超過200毫克，而本案卷內查無證據
      足資證明被告實際轉讓禁藥即第二級毒品甲基安非他命予
      證人陳恆懋施用達淨重10公克以上而有加重事由存在，自
      不得依毒品危害防制條例第8條第6項規定加重其刑，則二
      者相較，後者為後法且為重罪，依法條競合關係，應適用
      較重之後法，論以藥事法第83條第1項之明知為禁藥而轉
      讓之罪。核被告甲○○前揭犯罪事實一（一）所為，係違
      反修正前毒品危害防制條例第4條第2項之販賣第二級毒品
      罪；前揭犯罪事實一（二）所為，係違反修正前毒品危害
      防制條例第4條第1項之販賣第一級毒品罪；前揭犯罪事實
      一（三）所為，係違反毒品危害防制條例第11條第2項之
      持有第二級毒品罪；前揭犯罪事實一（四）所為，係違反
      藥事法第83條第1項之明知為禁藥而轉讓罪。另起訴書就
      犯罪事實一（三）被告持有之大麻數量載明為「1包（毛
      重1.179公克）」，顯係「2包（毛重1.179公克）」
      之誤載，應予更正，亦此敘明。
  (二)被告販賣第一級毒品海洛因、第二級毒品甲基安非他命前
      持有第一級毒品海洛因、第二級毒品甲基安非他命之低度
      行為，均為販賣之高度行為所吸收，均不另論罪。至於被
      告轉讓第二級毒品甲基安非他命之行為前持有第二級毒品
      甲基安非他命之行為同為實質上一罪之階段行為，高度之
      轉讓行為既已依藥事法加以處罰，依法律適用完整性之法
      理，其低度之持有甲基安非他命行為，自不能再行割裂適
      用毒品危害防制條例加以處罰（最高法院82年度台上字第
      4076號、第6613號判決意旨參照）。又被告所犯前開販賣
      第一級毒品、販賣第二級毒品、持有第二級毒品及明知為
      禁藥而轉讓四罪，犯意各別，行為互殊，應予分論併罰。
  (三)查被告前因毒品危害防制條例案件，經臺灣板橋地方法院
      以96年度簡字第1896號判決處有期徒刑5月確定，嗣經臺
      灣板橋地方法院以96年度聲減字第6077號裁定減刑為有期
      徒刑2月15日確定，甫於97年2月15日易科罰金執行完畢，
      此有臺灣高等法院被告前案紀錄表1份在卷可參，被告受
      有期徒刑之執行完畢，5年以內故意再犯本件最重本刑有
      期徒刑以上之罪，為累犯，原應依刑法第47條第1項之規
      定分別加重其刑，然因修正前毒品危害防制條例第4條第1
      項之法定本刑為死刑、無期徒刑及修正前毒品危害防制條
      例第4條第2項之法定本刑為無期徒刑部分，依法均不得加
      重，是僅就修正前毒品危害防制條例第4條第1項之併科罰
      金刑部分、修正前毒品危害防制條例第4條第2項之有期徒
      刑及併科罰金刑部分、毒品危害防制條例第11條第2項及
      藥事法第83條第1項部分加重其刑。
  (四)爰審酌被告前有違反毒品危害防制條例之前科，素行不佳
      ，竟不思悛悔，明知第一級毒品海洛因、第二級毒品大麻
      及禁藥甲基安非他命均足以殘害人之身體健康，竟仍分別
      販賣、轉讓予他人施用及無故持有，危害社會治安及國民
      健康甚深，犯後否認大部分犯行，文詞掩飾，未見悔意，
      及其犯罪之動機、目的、手段、智識程度、販賣、持有、
      轉讓毒品之種類、次數、重量、所得之利益等一切情狀，
      爰分別量處如主文所示之刑，併就量處無期徒刑部分，依
      刑法第37條第1項之規定，宣告褫奪公權終身。另依刑法
      第51條第4款之規定，定其應執行刑為無期徒刑，宣告褫
      奪公權終身。
  (五)扣案物及犯罪所得之沒收：
    1.扣案如附表三所示第二級毒品大麻2包（不含空包裝袋，
      驗餘總重為0.942公克），係屬第二級毒品，應依毒品危
      害防制條例第18條第1項前段之規定，在所受宣告之主刑
      下，宣告沒收銷燬；至於鑑驗耗損部分，既已滅失不存在
      ，自無庸併予宣告沒收。
    2.扣案之大麻之包裝袋2只，係用於包裹毒品，防其裸露、
      潮濕，為供被告犯罪所用之物，且均屬被告所有，業據被
      告供述在卷，應依刑法第38條第1項第2款、第3項之規定
      ，在所受宣告之主刑下宣告沒收。
    3.被告販賣第二級毒品甲基安非他命所得財物為5萬元、販
      賣第一級毒品海洛因所得之財物為17,500元，雖未經扣案
      ，然因係犯罪所得之財物，均依毒品危害防制條例第19條
      第1項之規定，在各罪所受宣告之主刑下，併予宣告沒收
      之，如全部或一部不能沒收時，均以其財產抵償之。
    4.至扣案如附表一所示第一級毒品海洛因共7包及1罐（不含
      空包裝袋及空罐，總驗餘淨重為98.14公克）、附表二所
      示第二級毒品甲基安非他命23包（驗前總毛重394.27公克
      、包裝塑膠袋總重約13.96公克、抽驗0.11公克、總驗餘
      淨重為380.2公克），分別係屬第一級毒品、第二級毒品
      ，有法務部調查局濫用藥物實驗室98年6月4日調科壹字第
      09823016810號鑑定書及內政部警政署刑事警察局98年6月
      4日刑鑑字第0980067045號鑑定書各1份在卷可稽（見偵字
      卷第129、131頁），惟依被告供稱均係於98年4月起至98
      年5月7日遭查獲之期間內（即犯罪事實一 (一)、(二) 之
      犯行後）所購買（見偵字卷第112-116頁），而卷內事證
      復查無與本件被告販賣第一級毒品、第二級毒品及明知為
      禁藥而轉讓之犯行有直接關連性，本院爰均不另為沒收銷
      燬之諭知。
    5.另扣案之電子磅秤1台、安非他命吸食器1具、注射針筒17
      支、未使用之分裝袋32個、行動電話1具（含SIM卡，手機
      門號：0000000000號，手機序號000000000000000號）及
      鏟管2支，均為被告所有，業據被告於警詢時陳明在卷（
      見偵字卷第21-31頁），惟亦查無與本件被告販賣第一級
      毒品、販賣及持有第二級毒品及明知為禁藥而轉讓之犯行
      有直接關連性，爰均不另為沒收之諭知，併此敘明。
五、證人乙○○在本院審理時，供前具結後，明知自己有向被告
    甲○○購買第一級毒品海洛因及第二級毒品甲基安非他命之
    事實，仍為虛偽之證述，是否另涉及刑法第168條之偽證罪
    嫌，應移由檢察官另行依法偵處，併此敘明。
據上論斷，應依刑事訴訟法第299條第1項前段，修正前毒品危害
防制條例第4條第1項、第2項，毒品危害防制條例第11條第2項、
第18條第1項前段、第19條第1項，藥事法第83條第1項，刑法第2
條第1項前段、第11條、第47條第1項、第37條第1項、第51條第4
款、第9款、第10款前段、第38條第1項第2款，判決如主文。
本案經檢察官江耀民到庭執行職務。
中    華    民    國    98    年    12    月    16    日
                  刑事第三庭審判長  法  官  李育仁
                                    法  官  孫曉青
                                    法  官  謝佳純
以上正本證明與原本無異。
如不服本判決應於收受判決後10日內向本院提出上訴書狀，並應
敘述具體理由；其未敘述上訴之理由者，應於上訴期間屆滿後20
日內向本院補提理由書（均須按他造當事人之人數附繕本），切
勿逕送上級法院。
                                    書記官  游育慈
中    華    民    國    98    年    12    月    16    日
附錄本件所犯法條全文：
毒品危害防制條例第4條
製造、運輸、販賣第一級毒品者，處死刑或無期徒刑；處無期徒
刑者，得併科新臺幣1 千萬元以下罰金。製造、運輸、販賣第二
級毒品者，處無期徒刑或7 年以上有期徒刑，得併科新臺幣7 百
萬元以下罰金。
製造、運輸、販賣第三級毒品者，處5 年以上有期徒刑，得併科
新臺幣5 百萬元以下罰金。
製造、運輸、販賣第四級毒品者，處3 年以上10年以下有期徒刑
，得併科新臺幣3 百萬元以下罰金。
製造、運輸、販賣專供製造或施用毒品之器具者，處1 年以上7
年以下有期徒刑，得併科新臺幣1 百萬元以下罰金。
前五項之未遂犯罰之。
毒品危害防制條例第11條
持有第一級毒品者，處 3 年以下有期徒刑、拘役或新臺幣 5 萬
元以下罰金。
持有第二級毒品者，處 2 年以下有期徒刑、拘役或新臺幣 3 萬
元以下罰金。
持有專供製造或施用第一、二級毒品之器具者，處 1 年以下有期
徒刑、拘役或新臺幣 1 萬元以下罰金。
持有毒品達一定數量者，加重其刑至二分之一，其標準由行政院
定之。
藥事法第83條
明知為偽藥或禁藥，而販賣、供應、調劑、運送、寄藏、牙保、
轉讓或意圖販賣而陳列者，處7 年以下有期徒刑，得併科新臺幣
5 百萬元以下罰金。
犯前項之罪，因而致人於死者，處 7 年以上有期徒刑，致重傷者
，處 3 年以上 12 年以下有期徒刑。
因過失犯第 1 項之罪者，處 2 年以下有期徒刑、拘役或科新臺
幣 30 萬元以下罰金。
第 1 項之未遂犯罰之。
附表一
 ┌───┬────────┬─────────────────────┐
 │ 編號 │   品  名       │ 數量（單位）                             │
 ├───┼────────┼─────────────────────┤
 │  1   │海洛因          │4包（毛重：37.2、37.2、18.7、2.7公克）    │
 ├───┼────────┼─────────────────────┤
 │  2   │海洛因          │1罐（毛重：3.5公克）                      │
 ├───┼────────┼─────────────────────┤
 │  3   │海洛因          │3包（毛重：1.2、3.0、2.1公克）            │
 ├───┼────────┼─────────────────────┤
 │ 總計 │海洛因          │總毛重：105.07公克、總驗餘淨重：98.14公克 │
 └───┴────────┴─────────────────────┘
附表二
 ┌───┬────────┬─────────────────────┐
 │ 編號 │   品  名       │ 數量（單位）                             │
 ├───┼────────┼─────────────────────┤
 │  1   │甲基安非他命    │10包（毛重：1.4、1.5、2.5、2.2、1.5、1.2、│
 │      │                │0.8、1.5、1.5、1.5公克）                  │
 ├───┼────────┼─────────────────────┤
 │  2   │甲基安非他命    │13包（10包均毛重：35.9公克、另3包分別毛重 │
 │      │                │：18.3、2.3、1.2公克）                    │
 ├───┼────────┼─────────────────────┤
 │ 總計 │甲基安非他命    │總毛重：394.27公克、總驗餘淨重：380.2公克 │
 └───┴────────┴─────────────────────┘
附表三
 ┌───┬────────┬─────────────────────┐
 │ 編號 │   品  名       │ 數量（單位）                             │
 ├───┼────────┼─────────────────────┤
 │  1   │大麻            │1包（毛重：0.6公克）                      │
 ├───┼────────┼─────────────────────┤
 │  2   │大麻            │1包（毛重：0.5公克）                      │
 ├───┼────────┼─────────────────────┤
 │ 總計 │大麻            │送驗總重：1.179公克、驗餘總重：0.942公克  │
 └───┴────────┴─────────────────────┘


司法院資訊處製作；財團法人民間司法改革基金會備份。
